【裁判字號】    91,簡,662
【裁判日期】    920526
【裁判案由】    廢棄物清理法
【裁判全文】
臺北高等行政法院判決                              九十一年度簡字第六六二號
    原      告  亞勵實業有限公司
    代  表  人  甲○○董事）.
    被      告  宜蘭縣頭城鎮公所
    代  表  人  乙○○鎮長）.
右當事人間因廢棄物清理法事件，原告不服宜蘭縣政府中華民國九十一年五月六日府
訴字第○九一○○一四二○九號訴願決定，提起行政訴訟。本院判決如左：
    主  文
原告之訴駁回。
訴訟費用由原告負擔。
    事  實
緣原告於民國（下同）八十九年五月間進口公告列管「其他蓄電池」之乾電池物品，
迄至九十年十月仍未依規定向行政院環境保護署申請登記，案經該署於九十年十月二
十九日以環署基字第○○六八四一二號函請原告於九十年十一月二十日前向其辦理
乾電池業者登記、申報乾電池進口量（營業量）及繳交回收清除處理費，並以同年月
日同文號函請宜蘭縣政府環境保護局告發處分，經該局以九十年十二月四日九十環三
字第一八四五八號函送同年月日環三廢資字第○○五號告發單，移由被告以原告違反
行為時廢棄物清理法第十條之一暨廢物品及容器回收清除處理辦法第五條規定，依廢
棄物清理法第二十三條之一規定，於九十年十二月十八日以九○頭鎮清字第一四二七
九號函送同年月十四日頭聯字第六四○號處分通知單，處原告新台幣（下同）六萬元
罰鍰。原告不服，提起訴願，遭決定駁回，遂向本院提起行政訴訟。茲摘敘兩造訴辯
意旨如次：
甲、原告起訴意旨略謂：
一、原告經行政院環境保護署認定為乾電池之進口業者，並以九十年十月二十九日
    環署基字第○○六八四一二號函限原告於九十年十一月二十日前辦理登記申報，
    否則依廢棄物清理法第二十三條之一規定嚴處。原告已依該署指定時間申請登記
    ，即無須予以告發，惟宜蘭縣政府環境保護局逕以九十年十二月四日九十環三字
    第一八四五八號函附同年月日環三廢資字第○○五號告發單予以告發，兩者執行
    互異。
二、原告自開業以來僅誤寄九公斤乾電池，絕無從事乾電池之進口業務，此可向海關
    查證進口資料。行政院環境保護署稱於八十九年五月間查獲原告進口乾電池物品
    云云，惟此係中國大陸廠商出口之物品，因遭德國公司退貨，以國際快遞方式，
    誤寄原告，原告即於八十九年六月間將該物品送回大陸廠商，並無在台灣造成任
    何污染。被告稱原告未向海關權責單位辦理勘誤作業，惟此乃國際快遞以先放後
    核之作業，直接報關後送達原告，此種手續如何辦理勘誤作業？倘原告係乾電池
    進口業者，怎可能選擇世界運費最昂貴之ＵＰＳ國際快遞運輸？況自原告開業數
    年以來，僅進口九公斤之乾電池，公司如何生存？可證原告絕非乾電池進口業者
    ，而係遭誤寄者。
三、請求撤銷訴願決定及原處分，訴訟費用由被告負擔。
乙、被告答辯意旨略謂：
一、參照宜蘭縣政府核發之商頭公字第○○○○○三八六號營利事業登記證所載，原
    告經營之事業項目為電子材料及通信器材之零售、批發等事項。另依行政院環境
    保護署函查海關進口資料，得知原告曾於八十八年十一月一日至九十年五月三十
    一日期間，進口該署公告規定之乾電池，原告即屬廢棄物清理法第十條之一第二
    項及第三項規定之公告指定業者。依經驗法則，原告進口乾電池與上開經營事業
    項目間，具有業務上之關連，不得以原告主張其從未進口乾電池，即率認無進口
    乾電池之可能，原告稱該進口乾電池係誤寄所致云云，顯係事後圖卸責任之詞，
    並無具體證據，實無解於原告因違反廢棄物清理法相關規定所應負之公法上義務
    與責任。
二、原告係於八十九年五月二十五日（報關日）輸入進口三百個乾電池，依廢棄物清
    理法第十條之一第三項及「廢物品及容器回收清除處理辦法」第五條規定，應於
    首次輸入乾電池之日起二個月內，向中央主管機關申請登記，並依該辦法相關規
    定申報及繳費，惟原告從未辦理，並主張ＵＰＳ國際快遞係以先放後核之作業程
    序逕行報關，時間上不及為勘誤手續云云，惟原告事後亦未為任何勘誤作為。是
    倘以不及勘誤為由，即認無須依上開規定辦理登記、申報及繳費手續，而以私人
    方法將二百個電池（另一百電池不知去向）郵寄至中國大陸某廠商，該廠商開立
    之收據可信度如何，被告認尚存疑竇應予查證，原告所為顯已觸犯法令，至為明
    確。況行政院環境保護署前以九十年十月二十九日環署基字第○○六八四一二
    號函催原告限期辦理登記、申報及繳費，惟原告卻逾期（九十年十一月二十日）
    辦妥登記，其餘手續皆未辦理，故原告明顯漠視國家法令，經宜蘭縣政府環境保
    護局依法告發，並函轉被告依法量處，處原告六萬元罰鍰，於法並無違誤。
三、原告所訴核無理由，請駁回原告之訴。
    理  由
一、按「物品或其包裝、容器經食用或使用後，足以產生下列性質之一之一般廢棄物
    ，致有嚴重污染環境之虞者，由該物品或其包裝、容器之製造、輸入、販賣業者
    負責回收清除、處理之：一、不易清除、處理。二、含長期不易腐化之成分。三
    、含有害物質之成分。四、具回收再利用之價值。」、「前項一般廢棄物之種類
    、物品或其包裝、容器之業者範圍，由中央主管機關公告之；其一般廢棄物之回
    收清除處理辦法，由中央主管機關會同中央目的事業主管機關定之。」、「公告
    指定業者除應向主管機關登記外，製造業者應按當期營業量、輸入業者應按向關
    稅總局申報進口量、容器材質等資料，於每期營業稅申報繳納前，依中央主管機
    關核定之費率，繳交回收清除處理費用，作為資源回收管理基金，並應委託金融
    機構收支保管運用；其收支保管及運用辦法，由中央主管機關定之。該基金用於
    支付實際回收清除處理費用、補助獎勵回收系統、再生利用、執行機關代清理費
    用、中央主管機關評選之公正團體執行稽核認證費用、及其他經中央主管機關同
    意核准之用途。」、「未依第十條之一第三項規定繳交回收清除處理費者，經限
    期催繳仍不繳納者，移送法院強制執行，並處應繳納費用一倍至二倍之罰鍰；提
    供不實申報資料者，除追繳應繳納之回收清除處理費，並移送法院裁定後強制執
    行外，並處應繳納費用一倍至三倍之罰鍰，涉及刑事責任者，並即移送偵查；違
    反同條文他項規定者，處二萬元以上五萬元以下罰鍰；經通知限期改善，仍未遵
    行者，按日連續處罰。」行為時廢棄物清理法第十條之一第一項、第二項及第三
    項、第二十三條之一第一項分別定有明文。次按「本辦法依廢棄物清理法（以下
    簡稱本法）第十條之一第二項規定訂定之。」、「本辦法所稱物品及容器如下：
    一、物品：係指機動車輛、潤滑油、輪胎、鉛酸蓄電池、電子電器物品、資訊物
    品、『乾電池』、包裝素材或其他性質相類似之物品經中央主管機關指定公告應
    回收者。．．」、「業者應於設立或首次輸入物品或容器之日起二個月內向中央
    主管機關申請登記。」行為時廢物品及容器回收清除處理辦法第一條、第二條第
    一款及第五條第一項亦有明文。
二、本件原告於八十九年五月間進口經行政院環境保護署八十八年五月四日（八八）
    環署廢字第○○二七八二一號公告列管「其他蓄電池」（中華民國商品標準分類
    號列8507.80.00.005）之乾電池物品，此有以原告名義進口「商品標準分類號列
    8507.80.00.005」之蓄電池物品之進口報單（報單號碼：CU/89/570/72517，進
    口日期：八十九年五月十九日，報關日期：八十九年五月二十五日）附原處分卷
    可稽，依行為時廢棄物清理法第十條之一第二項授權訂定之「廢物品及容器回收
    清除處理辦法」第二條第一款及第五條第一項規定，原告應於首次輸入「乾電池
    」物品之日起二個月內向中央主管機關申請登記，亦即，本件原告至遲應於八十
    九年七月申請登記，惟原告迄至九十年十月仍未依規定向行政院環境保護署申請
    登記，案經該署於九十年十月二十九日以環署基字第○○六八四一二號函請宜
    蘭縣政府環境保護局告發處分，經該局以九十年十二月四日九十環三字第一八四
    五八號函送同年月日環三廢資字第○○五號告發單，移由被告以原告違反行為時
    廢棄物清理法第十條之一暨廢物品及容器回收清除處理辦法第五條規定，依廢棄
    物清理法第二十三條之一中段規定，於九十年十二月十八日以九○頭鎮清字第一
    四二七九號函送同年月十四日頭聯字第六四○號處分通知單，裁處原告法定最低
    罰鍰銀元二萬元（折合新台幣六萬元），揆諸首揭法條規定，並無違誤。
三、原告訴稱其已依行政院環境保護署九十年十月二十九日環署基字第○○六八四
    一二號函申請登記，即無須予以告發，且其自開業以來僅誤寄九公斤乾電池，絕
    無從事乾電池之進口業務，可向海關查證進口資料云云。惟查：
１、依行為時廢棄物清理法第十條之一第二項授權訂定之「廢物品及容器回收清除處
    理辦法」第二條第一款及第五條第一項規定，業者應於首次輸入「乾電池」物品
    之日起二個月內向中央主管機關申請登記，至行政院環境保護署九十年十月二十
    九日環署基字第○○六八四一二號函，僅係促請原告依法辦理「乾電池業者登
    記、申報乾電池進口量（營業量）、依法繳交回收清除處理費」，非謂原告因此
    而得以解免其依法應於首次輸入「乾電池」物品之日起二個月內向中央主管機關
    申請登記之義務，或謂被告僅得於原告未依催辦期限申請登記時始得加以處罰。
    況依原處分卷附「乾電池業者登記表（首次登記）」，其填表日期雖記載：「九
    十年十一月十三日」，惟受理單位之受理日期欄則載為「九十一年四月八日」，
    堪認原告亦未於行政院環境保護署指定時間—九十年十一月二十日前辦妥乾電池
    業者登記，是原告所訴，並無從免除其行政法上之責任。
２、依宜蘭縣政府核發之商頭公字第○○○○○三八六號營利事業登記證所載，原告
    公司之營業項目為電子材料及電信器材之零售、批發等事項，則原告進口乾電池
    ，與上開營業項目間，確具業務上之關連。而依原處分卷附報單號碼CU/89/570/
    72517之進口報單，亦顯示確有以原告名義進口蓄電池三百個之事實存在，原告
    雖主張該進口乾電池係誤寄所致云云，並提出由廣東省耐力寶電業有限公司於八
    十九年六月十八日出具「茲收到亞勵公司，關於德國FREITAG退貨之西門子鋰電
    池200pcs」之收據、原告公司董事賴明遠之大陸通行證等影本為證，然原告並未
    就其所述誤運乙節，依關稅法等相關規定向海關申請將原貨退運或轉運出口或申
    請存儲保稅倉庫，自應認該批乾電池為原告進口無誤，而上開由廣東省耐力寶電
    業有限公司出具之收據所示之電池，並無從證明即屬前揭進口報單所進口之電池
    ，況二者電池數量亦不相同，自不足以認定係同一批乾電池物品，至原告公司董
    事賴明遠之大陸通行證影本，與本件是否誤運退回，並無關連。因此，原告主張
    其未進口乾電池，乃事後卸責之詞，所訴尚乏實據，要無足取。
四、綜上所述，本件原告違規事證明確，被告裁處原告六萬元罰鍰（即銀元二萬元）
    ，徵諸首揭規定，並無違誤。原告聲明撤銷，為無理由，應予駁回。又本件適用
    簡易訴訟程序，爰不經言詞辯論逕為判決，併予敘明。
據上論結，本件原告之訴為無理由，爰依行政訴訟法第二百三十三條第一項、第二百
三十六條、第九十八條第三項前段，判決如主文。
中    華    民    國      九十二      年      五      月     二十六     日
                             臺 北 高 等 行 政 法 院   第 六 庭
                                                     法  官  曹瑞卿
右為正本係照原本作成。
本件以訴訟事件所涉及之法律見解具有原則性者為限，始得於本判決送達後二十日內
向本院提出上訴狀並表明上訴理由，如已於本判決宣示後送達前提起上訴者，應於判
決送達後二十日內補具上訴理由（均按他造人數附繕本），且經最高行政法院許可後
方得上訴。
中    華    民    國      九十二      年      五      月     二十六     日
                                                     書記官  方偉皓


司法院資訊處製作；財團法人民間司法改革基金會備份。
